【裁判字號】    99,易,553
【裁判日期】    990624
【裁判案由】    重利
【裁判全文】
臺灣彰化地方法院刑事判決               99年度易字第553號
公  訴  人  臺灣彰化地方法院檢察署檢察官
被      告  丁○○
被      告  乙○○
上列被告因重利案件，經檢察官提起公訴（99年度偵字第1822號
、第3309號）本院判決如下：
    主  文
乙○○共同乘他人急迫貸以金錢，而取得與原本顯不相當之重利
，累犯，處有期徒刑肆月，如易科罰金，以新臺幣壹仟元折算壹
日，扣案之摩托羅拉牌行動電話壹支（含0000000000號ＳＩＭ卡
壹張）、三星牌行動電話貳支（含0000000000號、0000000000號
ＳＩＭ卡各壹張）均沒收。
丁○○共同乘他人急迫貸以金錢，而取得與原本顯不相當之重利
，處有期徒刑參月，如易科罰金，以新臺幣壹仟元折算壹日，扣
案之摩托羅拉牌行動電話壹支（含0000000000號ＳＩＭ卡壹張）
、三星牌行動電話貳支（含0000000000號、0000000000號ＳＩＭ
卡各壹張）均沒收；又乘他人急迫貸以金錢，而取得與原本顯不
相當之重利，處有期徒刑參月，如易科罰金，以新臺幣壹仟元折
算壹日，扣案之商業本票貳本、借款人名單及電話單壹張、諾基
亞牌行動電話貳支（含0000000000號、0000000000號ＳＩＭ卡各
壹張）均沒收。應執行有期徒刑肆月，如易科罰金，以新台幣壹
仟元折算壹日，扣案之摩托羅拉牌行動電話壹支（含0000000000
號ＳＩＭ卡壹張）、三星牌行動電話貳支（含0000000000號、00
00000000號ＳＩＭ卡各壹張）、商業本票貳本、借款人名單及電
話單壹張、諾基亞牌行動電話貳支（含0000000000號、00000000
00號ＳＩＭ卡各壹張）均沒收。
    事  實
一、乙○○前於民國96年間，因犯重利罪，經臺灣臺中地方法院
    以96年度中簡字第1940號判處有期徒刑3月確定，於民國96
    年10月16日易科罰金執行完畢。詎仍不知悔改，復為下列為
    犯行：
(一)乙○○與丁○○共同基於乘他人急迫貸以金錢，而取得與原
    本顯不相當重利之犯意聯絡，於民國98年7月27日前，在報
    紙刊登「超低利、可分期」之廣告，並以丁○○所有之0000
    000000、0000000000、0000000000號行動電話門號作為聯絡
    工具，以經營重利放款而牟利。適有甲○○因經營生意急需
    現金轉週而撥打0000000000門號與丁○○2人聯絡，而與渠2
    人相約在甲○○位於彰化縣溪州鄉○○路○段23巷3號住處見
    面，其等即利用甲○○需款孔急之機，款與甲○○新臺幣(
    下同)  100000，並約定每10日計息1次，每次應支付20,000
    元之利息(換算週年利率為720％) ，於借款當日預扣20,000
    元之利息，實際僅交付80,000元給甲○○，甲○○並簽發支
    票2張以供丁○○2人作為擔保。嗣後甲○○按期支付4期之
    利息合計80,000元後，向乙○○及丁○○表示無法負擔利息
    ，乙○○及丁○○即同意甲○○改以每星期支付5,000元之
    方式支付利息，並由丁○○以0000000000號電話門號傳送簡
    訊至甲○○使用之0000000000號電話門號，要求甲○○將利
    息匯入指定之臺南海佃郵局帳戶(戶名：歐晏羽、局號：000
    0000、帳號：0000000)內或其他指定之帳戶內，乙○○與丁○○以此方式取得與原本顯不相當之重利。嗣甲○○依上開
    簡訊內容支付多期利息後，仍無法負擔高額重利遂報警處理
    ，嗣於99年2月11日上午10時45分許，乙○○與丁○○前往
    彰化縣北斗鎮○○路「85度C咖啡店」欲向甲○○收取利息
    時，當場為警查獲，並在丁○○身上扣得甲○○所簽發之支
    票2張、摩托羅拉手機1支(含0000000000號門號SIM卡) 、三
    星手機2支(含0000000000、000000000號門號SIM卡) ，及在
    乙○○身上扣得商業本票2本、現金100,000元等物，而查悉
    上情。
(二)丁○○於被查獲後，仍未知戒惕，另基於乘他人急迫貸以金
    錢，而取得與原本顯不相當重利之犯意，在報紙分類廣告上
    刊登「10萬內、超低利、可分期、0000000000」之借貸廣告
    ，而以其所有之0000000000（已遺失，未扣案）、00000000
    00、0000000000號等行動電話門號作為聯絡工具。適於99年
    3月8日，丙○○撥打上開廣告之電話門號與丁○○聯絡後，
    雙方即於99年3月9日上午11時許，相約在彰化縣田中鎮○○
    路469號前見面，丁○○即利用丙○○急需現金支付房貸之
    機會，借款新臺幣(下同)40,000元給丙○○，並約定每10日
    計息1次，每次應支付6,000元之利息(換算週年利率為540％
    )，且於借款當日預扣6,000元之利息，實際交付34,000元給
    丙○○，丁○○以此方式收取與原本顯不相當之重利。嗣於
    99年3月26日上午11時35分許，丁○○前往彰化縣北斗鎮○○街「燦坤3C量販店」前，向丙○○收取本息時，當場為警
    查獲，並扣得商業本票2本、余曉葦簽發之本票2張(丁○○
    就此部分是否涉嫌重利，另由警方偵辦中) 、余曉葦簽立之
    切結書1張、借款人名單(丁○○就此部分是否涉嫌重利，另
    由警方偵辦)、NOKIA手機2支(含0000000000、0000000000號
    門號SIM卡)等物，而查悉上情。
二、案經彰化縣警察局北斗分局及員林分局報告臺灣彰化地方法
    院檢察署檢察官偵查起訴。
    理  由
一、按被告以外之人於審判外之陳述，雖不符刑事訴訟法第159
    條之1 至第159 條之4 之規定，而經當事人於審判程序同意
    作為證據，法院審酌該言詞陳述或書面陳述作成時之情況，
    認為適當者，亦得為證據。當事人、代理人或辯護人於法院
    調查證據時，知有第159 條第1 項不得為證據之情形，而未
    於言詞辯論終結前聲明異議者，視為有前項之同意，刑事訴
    訟法第159 條之5 定有明文。查本案全部卷證，公訴人、被
    告均不爭執其證據能力，本院復衡以該等供述證據作成時之
    情況，應為適當，是可認後述所引用證據之證據能力均無疑
    義，合先敘明。
二、上開犯罪事實，業據被告丁○○、乙○○2人於本院審理時
    坦白承認，核與證人甲○○、丙○○於警詢或偵查中指證之
    情節大致相符，並有借款人名單及電話單1張、甲○○開立
    之支票（票號：ＦＡ0000000、0000000）2 紙、丁○○所有
    之摩托羅拉牌行動電話1支（內有000000000 0號ＳＩＭ卡）
    、三星牌行動電話2支（內有0000000000號、0000000000號
    ＳＩＭ卡各1張）、諾基亞牌行動電話2支（內附0000000000
    、0000000000號ＳＩＭ卡各1張）、商業本票簿2本扣案、搜
    索扣押筆錄3份、照片共18幀、中華郵政股份有限公司台南
    郵局99年3月25日南營字第0991200325號函附毆晏羽之開戶
    資料及帳戶交易明細、贓物認領保管單及分類廣告各1紙等
    附卷可資佐證，足徵被告2人之自白與事實相符，堪以採信
    。本件事證已臻明確，被告上開犯行洵堪認定，應依法論科
    。
三、核被告丁○○、乙○○2人所為，均係犯刑法第344條之重利
    罪。其2人就被害人甲○○部分之犯行，有犯意之聯絡及行
    為之分擔，均為共同正犯。且被告丁○○先後所為2次重利
    犯行，犯意各別、行為互殊，應予分論併罰。又查被告乙○○於前述時間，曾受有期徒刑之宣告及執行完畢，有其台灣
    高等法院被告前案紀錄表在卷可參，其於5年內，故意再犯
    本件有期徒刑以上之罪，為累犯，應依法加重其刑。爰審酌
    被告乙○○前有賭博、重利之犯罪記錄，被告丁○○亦曾犯
    恐嚇罪（參卷附臺灣高等法院被告前案紀錄表），品行不佳
    可見，尤以乙○○再犯本件重利之同類型犯罪，顯見其未知
    警惕，惡性較大，惟念其等犯後均已坦認犯行，非無悔意，
    並考量其等本件借款所獲之利息，暨其2人犯罪之動機、目
    的、手段、智識程度等一切情狀，各量處如主文所示之刑，
    丁○○部分並定其應執行之刑及易科罰金之折算標準，以示
    懲儆。至扣案如主文欄所示應宣告沒收之物，均為被告丁○○所有、供作本件經營重利犯行所用或預備使用（丁○○被
    扣之商業本罪2本）之物，此據被告丁○○供認在卷，又乙○○就被害人甲○○部分與丁○○間有共同正犯關係，已如
    前述，依共同理論，均應併予宣告沒收上開應沒收之物；其
    餘所扣，或未能證明與本件重利犯行有關，或為被害人所有
    （甲○○之支票），另丁○○供以作為與被害人丙○○聯絡
    使用之0000000000號行動電話門號並未扣案，據丁○○所供
    ，該門號業已遺失，爰不予宣告沒收，均併予敘明。
據上論斷，應依刑事訴訟法第299條第1項前段，刑法第28條、第
344條、第47條第1項、第51條第5款、第41條第1項前段、第38條
第1項第2款，刑法施行法第1條之1第1項、第2項前段，判決如主
文。
本案經檢察官紀雅惠到庭執行職務。
中    華    民    國    99    年     6    月    24    日
                  刑事第九庭    法      官  葛永輝
以上正本證明與原本無異。
如不服本判決應於收受判決後10日內向本院提出上訴書狀，並
應敘述具體理由。其未敘述上訴理由者，應於上訴期間屆滿後
20日內向本院補提理由書(均須按他造當事人之人數附繕本)
「切勿逕送上級法院」。
告訴人或被害人對於判決如有不服具備理由請求檢察官上訴者，
其上訴期間之計算係以檢察官收受判決正本之日期為準。
中    華    民    國    99    年    6    月    24    日
                                書  記  官  吳曉玟
附錄本案論罪科刑法條全文：
中華民國刑法第344條
乘他人急迫、輕率或無經驗貸以金錢或其他物品，而取得與原本
顯不相當之重利者，處1 年以下有期徒刑、拘役或科或併科1 千
元以下罰金。

司法院資訊處製作；財團法人民間司法改革基金會備份。
